臺灣臺北地方法院刑事判決　　　　　　 95年度簡上字第293號
公　訴　人　臺灣臺北地方法院檢察署檢察官
上　訴　人
即　被　告　乙○○
輔　佐　人　丙○○
上列被告因竊盜案件，不服本院中華民國九十五年十月二日九十
五年度簡字第二九一五號第一審刑事簡易判決（聲請簡易判決處
刑案號：九十五年度偵字第一八三八九號），提起上訴，本院管
轄第二審之合議庭判決如下：
    主  文
原判決撤銷。
乙○○犯刑法第三百二十一條第一項第一款、第二款之竊盜罪，
處有期徒刑肆月，如易科罰金，以新臺幣壹仟元折算壹日。緩刑
貳年，並應於刑之執行完畢或赦免後，令入相當處所，施以監護
壹年。
    事  實
一、乙○○罹患有精神病性疾患，疑似精神分裂症，於明顯思考
    形式障礙、對外界事務理會與判斷減損、社會功能及智能顯
    著退化等精神症狀下，其於民國九十五年八月十五日零時許
    ，因上開病症發作，對於外界事務之知覺、理會、判斷作用
    及自由決定意思之能力，已達較普通人之平均程度顯著減低
    之程度，竟意圖為自己不法之所有，而基於加重竊盜之犯意
    ，翻越圍牆、掀開、弄破屬於安全設備之廁所氣窗玻璃窗，
    而侵入臺北縣烏來鄉○○路一二０巷四號之二甲○○住宅內
    ，發現無人在家，即在屋內居住、烹飪，嗣於同年月二十日
    下午三時許，欲離去時，將屋內之小米酒一瓶（價值新臺幣
    「下同」二百五十元）、浸泡蜂蜜酒一瓶（價值一千元）取
    走，而竊取屋內食物、小米酒及浸泡蜂蜜酒等物，惟其行至
    屋外時，即為警當場查獲。
二、案經甲○○訴由臺北縣政府警察局新店分局報告臺灣臺北地
    方法院檢察署檢察官偵查並聲請簡易判決處刑。
     理  由
壹、證據能力方面：
    按被告以外之人於審判外之言詞或書面陳述，除法律有規定
    者外，不得作為證據，刑事訴訟法第一百五十九條第一項固
    定有明文；惟被告以外之人於審判外之陳述，雖不符刑事訴
    訟法第一百五十九條之一至第一百五十九條之四之規定，而
    經當事人於審判程序同意作為證據，法院審酌該言詞陳述作
    成時之情況，認為適當，亦得為證據，同法第一百五十九條
    之五第一項亦有明文。證人即告訴人甲○○於警詢時之證述
    ，雖屬審判外之陳述，然檢察官、被告乙○○、輔佐人丙○
    ○於本院審理時，對於上開證人警詢筆錄之證據能力並未爭
    執，本院審酌前開證人於警詢中之陳述，係於案發之初立即
    製作，對案發情況之記憶當甚為清晰，不致發生一般傳聞證
    據中證人記憶瑕疵之風險，且其證述情節與卷證相符，足認
    前揭證人於警詢中之供述，適為本案之證據。
貳、實體方面：
一、前揭犯罪事實，業據被告於本院審理時坦認不諱（見本院卷
    第三三頁背面），核與告訴人甲○○於警詢時指訴之失竊情
    節相符（見偵查卷第九至十頁），復有被害人立具之贓物認
    領保管單一紙附卷可稽（見偵查卷第十八頁），足認被告前
    開出於任意性之自白與事實相符，本件事證明確，被告犯行
    堪予認定，應依法論科。
二、核被告所為，係犯刑法第三百二十一條第一項第一款、第二
    款之加重竊盜罪。被告為前開竊盜犯行時，因受其所患精神
    病性疾患之影響，社會功能已顯著退化，且因該精神疾患所
    造成的精神障礙，業已致其於行為時依其辨識而行為之能力
    顯著降低，有財團法人亞東紀念醫院九十六年一月九日精神
    鑑定報告書一份在卷足憑（見本院卷第四八至五十頁），爰
    依刑法第十九條第二項之規定，減輕其刑。爰審酌被告犯罪
    之手段、所得之財物價值不高，竊盜情節亦非重大，查扣之
    財物已發還被害人，及被告犯後坦認犯行而態度良好等一切
    情狀，量處如所主文所示之刑，並諭知易科罰金之折算標準
    ，以資懲戒。復審酌被告於八十五年間因故意犯刑法第三百
    二十條第一項之竊盜罪，經臺灣板橋地方法院於八十五年十
    一月十一日以八十五年易字第六三四三號判決宣告有期徒刑
    三月，緩刑二年確定，有臺灣高等法院被告前案紀錄表一份
    附卷可徵（見本院卷第四七頁），被告於受前開有期徒刑之
    宣告並因緩刑期滿未經撤銷而刑之宣告失其效力後，未曾因
    故意犯罪受有期徒刑以上刑之宣告，本院因認所宣告之刑以
    暫不執行為適當，併予宣告緩刑二年，以啟自新。又參諸上
    開鑑定書關於被告於犯罪行為前、後之精神狀況、行為舉止
    之認定，被告因精神疾患之影響，其社會功能已顯著退化，
    足認有危害公共安全之虞，且本院業因本案被告精神耗弱而
    減輕其刑，如上所述，爰依刑法第八十七條第二項前段、第
    三項之規定，宣告被告於刑之執行完畢或赦免後，施以監護
    一年。
三、原審以被告罪證明確，予以論罪科刑，固非無見。惟原審因
    適用簡易判決處刑程序，而未及審酌被告犯罪行為時之精神
    狀態顯已因其精神疾患而致依其辨識而行為之能力顯著降低
    ，是被告上訴意旨指稱患有精神疾病請求減輕其刑，非無理
    由，自應由本院予以撤銷改判。
據上論斷，應依刑事訴訟法第四百五十五條之一第一項、第三項
、第三百六十九條第一項前段、第三百六十四條、第二百九十九
條第一項前段，刑法第三百二十一條第一項第一款、第二款、第
十九條第二項、第四十一條第一項前段、第七十四條第一項第一
款、第八十七條第二項前段、第三項，判決如主文。
本案經檢察官戴文亮到庭執行職務。
中　　華　　民　　國　  九十六    年　二  月　二十七  日
                  刑事第十四庭審判長法  官　宋松璟
                                    法  官  李家慧
                                    法  官  劉煌基
以上正本證明與原本無異。
本件不得上訴。
                                    書記官  陳豪達
中　　華　　民　　國　  九十六    年　二  月　二十七  日
附錄論罪法條：
中華民國刑法第321條
（加重竊盜罪）
犯竊盜罪而有左列情形之一者，處6月以上、5年以下有期徒刑：
一、於夜間侵入住宅或有人居住之建築物、船艦或隱匿其內而犯
    之者。
二、毀越門扇、牆垣或其他安全設備而犯之者。
三、攜帶兇器而犯之者。
四、結夥三人以上而犯之者。
五、乘火災、水災或其他災害之際而犯之者。
六、在車站或埠頭而犯之者。
前項之未遂犯罰之。
